ACORDAO-COMPLETO-2328283

ACÓRDÃO DE RELAÇÃO

ACÓRDÃO DE RELAÇÃO 1593/2019 ATA 4/2019 - PRIMEIRA CÂMARA

Acórdão 1593/2019-TCU-Primeira Câmara
Os Ministros do Tribunal de Contas da União, reunidos em sessão da 1ª Câmara, tendo em vista o monitoramento do Acórdão 6665/2016-TCU-Primeira Câmara, referente à aposentadoria do sr. Weliton Militão dos Santos, deferida em 20/7/2010, no cargo de juiz federal da 1ª Região;
Considerando que a inativação do ex-magistrado se deu de forma compulsória, por interesse público, em face de sanção administrativa aplicada pelo Conselho Nacional de Justiça (CNJ) , nos termos do art. 93, inciso VIII, c/c o art. 103-B, § 4º, inciso III, ambos da Constituição Federal;
Considerando que esta Corte negou registro ao título concessório porquanto não observada, no cálculo e no reajuste dos proventos, a disciplina estabelecida no art. 40, §§ 3º e 17, da Constituição, c/c os arts. 1º e 15 da Lei 10.887/2004 (média das contribuições e atualização pelos índices aplicáveis ao regime geral de previdência) ;
Considerando que, na oportunidade, foi determinado à Secretaria de Fiscalização de Pessoal (Sefip) que, quando do exame do novo ato a ser emitido pelo órgão de origem, verificasse a exação do tempo de serviço averbado em favor do interessado, haja vista que, a despeito de contar apenas 53 anos de idade à época da inativação, o magistrado computava quase 43 anos de tempo de serviço;
Considerando que, devidamente notificada a respeito, a Justiça Federal da 1ª Região editou novo ato de aposentadoria para o sr. Weliton Militão dos Santos, desta feita com observância da Lei 10.887/2004, o qual foi considerado legal e registrado por meio do Acórdão 3644/2017-TCU-Segunda Câmara (TC-Processo 004.157/2017-6; relação 15/2017- Min. José Múcio Monteiro) ;
Considerando que, na respectiva instrução, a propósito da determinação exarada no acórdão original, a Sefip limitou-se a informar que, "de fato, foi atestado pelo INSS que o interessado começou a laborar no dia 10/9/1967, na função de Atendente, quando ainda possuía 10 anos de idade";
Considerando que, posteriormente, no âmbito do presente processo, foi obtida vasta documentação sobre a matéria, não considerada na deliberação que deferiu o registro do novo título concessório do ex-magistrado;
Considerando que, entre os 42 anos e 10 meses de tempo de serviço computados em favor do sr. Weliton Militão dos Santos, 14 anos e 3 meses foram obtidos por meio de duas "ações declaratórias" propostas pelo interessado contra o INSS, não tendo sido efetuadas as correspondentes contribuições previdenciárias;
Considerando que ambas as ações declaratórias tiveram por fundamento reclamatórias trabalhistas em que as partes - o ex-magistrado e seus pretensos empregadores - limitaram-se a acordar em juízo que os reclamados procederiam às devidas anotações na carteira de trabalho (CTPS) do reclamante (peça 40, p. 6) ;
Considerando que as ações declaratórias foram propostas em 1991 (período de 2/1/1974 a 26/12/1981) e 1996 (período de 10/9/1967 a 5/10/1974) , quando o sr. Weliton Militão dos Santos já integrava a magistratura federal;
Considerando que o manifesto objetivo do interessado, com a propositura dessas ações, era o cômputo dos respectivos períodos de tempo para efeito de aposentadoria estatutária federal;
Considerando, todavia, que a União não foi parte nesses processos, que, em princípio, obrigaram unicamente o INSS;
Considerando que, à luz da jurisprudência assente no Supremo Tribunal Federal, a contagem de tempo de serviço privado para efeito de aposentadoria no serviço público (contagem recíproca) pressupõe o recolhimento das contribuições previdenciárias correspondentes, o que não se verificou na espécie;
Considerando, por fim, que a Secretaria de Fiscalização de Pessoal (Sefip) e o Ministério Público sugerem o arquivamento do presente processo, uma vez cumpridos os objetivos que ensejaram sua autuação;
ACORDAM, por unanimidade, com fundamento nos arts. 1º, inciso V, e 39, inciso II, da Lei 8.443/1992, c/c os arts. 143, incisos II e V, e 243 do Regimento Interno, em ordenar as medidas adiante especificadas, bem como em autorizar o oportuno arquivamento deste processo:
1. Processo TC-Processo 016.487/2016-8 (APOSENTADORIA - MONITORAMENTO) 
	1.1. Interessado: Weliton Militão dos Santos (XXX.314.156-XX) 
	1.2. Órgão: Justiça Federal de 1º e 2º Graus da 1ª Região
	1.3. Relator: Ministro Benjamin Zymler
	1.4. Representante do Ministério Público: Procurador Sergio Ricardo Costa Caribé
	1.5. Unidade Técnica: Secretaria de Fiscalização de Pessoal (SEFIP) .
	1.6. Representação legal: não há.
	1.7. Determinações/Recomendações/Orientações:
	1.7.1. determinar à Sefip que proceda à juntada, por cópia, das peças 29, 38, 40, 41 e 42 destes autos ao TC-Processo 004.157/2017-6, adotando, na sequência, as medidas pertinentes com vistas à revisão de ofício do Acórdão 3644/2017-TCU-Segunda Câmara (relação 15/2017- Min. José Múcio Monteiro) ;
	1.7.2. dar ciência desta deliberação à Advocacia-Geral da União, para conhecimento e adoção das medidas que entender pertinentes.

Primeira Câmara

BENJAMIN ZYMLER

não há.

Procurador Sergio Ricardo Costa Caribé

APOSENTADORIA (APOS)

Secretaria de Fiscalização de Pessoal (SEFIP).